臺灣臺北地方法院刑事裁定　
110年度聲再字第25號
再審聲請人  
即受判決人  詹大為



上列再審聲請人即受判決人因妨害公務等案件，對於本院90年度
簡上字第364號、90年度簡上第365號、90年度簡上字第366號確
定判決聲請再審，本院裁定如下：
    主  文
再審之聲請駁回。 
    理  由
一、聲請再審意旨詳如「刑事聲請再審狀」所載（如附件）。
二、按有罪之判決確定後，有下列情形之一者，為受判決人之利
    益，得聲請再審：原判決所憑之證物已證明其為偽造或變
    造者。原判決所憑之證言、鑑定或通譯已證明其為虛偽者
    。受有罪判決之人，已證明其係被誣告者。前項第一款至
    第三款及第五款情形之證明，以經判決確定，或其刑事訴訟
    不能開始或續行非因證據不足者為限，得聲請再審，刑事訴
    訟法第420條第1項第1款至第3款、第2項分別定有明文。所
    謂「其刑事訴訟不能開始或續行，非因證據不足者為限」，
    係指存在有事實上（如行為者已死亡、所在不明、意思能力
    欠缺等）或法律上（如追訴權時效已完成、大赦等）之障礙
    ，致刑事訴訟不能開始或續行，方得以此取代「判決確定」
    之證明，而據以聲請再審，是依上開規定，以其他證明資料
    替代確定判決作為證明，自亦必須達到與該有罪確定判決所
    應證明之同等程度，即相當於「判決確定」之證明力之證據
    始可，否則不生「替代」之可言，即非得以聲請再審之理由
    （最高法院46年台抗字第8號判例、101年度台抗字第586號
    裁定意旨參照）。又聲請再審，應以再審書狀敘述理由，附
    具原判決之繕本及證據，提出於管轄法院為之，為刑事訴訟
    法第429條前段所明定。所謂敘述理由，係指具體表明符合
    法定再審事由之原因事實而言；所稱證據，則指足以證明再
    審事由存在之證據。倘僅泛言聲請再審，而未敘明具體情形
    ，或所述具體情形，顯與法定再審事由不相適合，或未提出
    足以證明再審事由存在之證據，均應認聲請再審之程序違背
    規定（最高法院106年度台抗字第661號裁定意旨參照）。且
    法院認為無再審理由者，應以裁定駁回之；經前項裁定後，
    不得更以同一原因聲請再審，刑事訴訟法第434條第1項、第
    3項定有明文，係本於一事不再理原則而為設計、規範，以
    維持裁判的安定性。所謂「同一原因」，係指同一事實之原
    因而言。再者，法院認為聲請再審之程序違背規定者，應以
    裁定駁回之，刑事訴訟法第433條前段亦有明文。
三、經查：
  ㈠依聲請人即受判決人詹大為上開聲請意旨，係對本院管轄第
    二審合議庭90年度簡上字第364號妨害公務刑事確定判決、9
    0年度簡上字第365號傷害刑事確定判決、90年度簡上字第36
    6號妨害公務刑事確定判決（下各稱第364號判決、第365號
    判決、第366號判決，合稱本案確定判決），依刑事訴訟法
    第420條第1項第1款「原判決所憑之證物已證明其為偽造或
    變造者」、同條項第2款「原判決所憑之證言、鑑定或通譯
    已證明其為虛偽者」、同條項第3款「受有罪判決之人，已
    證明其係被誣告者」，以同條第2項後段即上開再審事由因
    之證明乃其刑事訴訟不能開始或續行非因證據不足為由聲請
    再審，並主張：
　⒈關於第364號判決部分：⑴第364號判決內容記載事項、本院90
    年執科字第83號函文、90年5月30日告訴人楊正郎製作之簽
    呈文書均違反刑事訴訟法第159條第1項規定、第175條第3項
    、第186條規定不得做為證據，⑵90年6月7日本院囑託塗銷查
    封登記書北院文90民執甲字第4385號記載主旨及說明顯示查
    封標示由債務人除去、⑶裁判上一罪案件之一部分經不起訴
    處分者，即與其他部分不生裁判上一罪關係；
　⒉第365號判決內容部分：⑴第365號判決內容、本院90年執科字
    第83號函文、90年5月30日告訴人楊正郎製作之簽呈文書均
    違反刑事訴訟法第159條第1項規定、第175條第3項、第186
    條不得做為證據，⑵證人即告訴人顧達富之陳述未記載於判
    決理由欄，⑶驗傷證明書記載傷勢為證人即告訴人顧達富自
    行摔倒受傷所致，⑷告訴人顧達富之告訴與刑事訴訟法第323
    條第1項但書規定不符，⑸裁判上一罪案件之一部分經不起訴
    處分者，即與其他部分不生裁判上一罪關係；
　⒊第366號判決內容部分：⑴違反司法院院字第1922號非屬公務
    員執行職務場所意旨而不成立刑法第140條第1項當場侮辱公
    務員罪，⑵本院90年度民執科字第83號函文、90年5月30日告
    訴人楊正郎製作之簽呈文書違反憲法第108條第1項第17款、
    法院組織法第23條第3項規定、90年6月4日修正之法警管理
    辦法第1條、第11條第2項規定、刑事訴訟法第92條第1項、
    第3項之規定，且上開簽呈依據刑事訴訟法第159條第1項規
    定、第175條第3項、第186條不得做為證據，⑶裁判上一罪案
    件之一部分經不起訴處分者，即與其他部分不生裁判上一罪
    關係，⑷告訴人楊正郎之告訴與刑事訴訟法第323條第1項但
    書規定不符等理由為指摘云云。
　㈡聲請人於刑事聲請再審狀中指摘上開各節，並未具體表明有
    何刑事訴訟法第420條第1項第1款至第3款法定再審事由之原
    因事實，且未提出有該等事由之確定判決佐證其實，復未提
    出替代確定判決之刑事訴訟不能開始或續行，且相當於確定
    判決證明力之證據資料，核與刑事訴訟法第420條第1項第1
    款至第3款、第2項規定之要件不符。遑論聲請人上開指摘，
    多已作為聲請再審之事由，迭經本院前以106年度聲再字第9
    號、第10號、第11號、第21號、108年度聲再字第2號、第3
    號、第4號、第7號、第8號、第10號、第11號、第13號、第2
    3號、第24號、第29號、第37號、第39號、第41號、第46號
    、第47號、第51號、109年度聲再字第12號、第16號、第29
    號、第32號、110年度聲再字第5號裁定駁回在案，有各該裁
    定及本院被告前案紀錄表在卷足憑。聲請人復以同一原因聲
    請再審，揆諸前述說明，其聲請再審程序顯然違背規定而不
    合法，且無從補正，應予駁回。
　㈢從而，聲請人執此等事由聲請再審，其聲請再審之程序顯然
    違背規定，應予駁回。
四、按聲請再審之案件，除顯無必要者外，應通知聲請人及其代
    理人到場，並聽取檢察官及受判決人之意見。但無正當理由
    不到場，或陳明不願到場者，不在此限；又所稱「顯無必要
    者」，係指聲請顯屬程序上不合法且無可補正或顯無理由而
    應逕予駁回，刑事訴訟法第429條之2、法院辦理刑事訴訟案
    件應行注意事項第177條之4分別定有明文。故有關於必要性
    之判斷，則應視踐行該法定程序是否有助於釐清聲請意旨及
    所主張之再審事由，自未排除法院於認有程序上不合法、顯
    無理由或應逕予開啟再審程序時，得不經踐行該法定程序並
    逕為裁定，故基於立法者就聽審權保障與考量司法資源有限
    性之合理分配，法院自得依據個案情節考量其必要而有判斷
    餘地。基此，聲請人聲請再審，既有上述程序違背規定之處
    ，於法不合且無從補正，本院認無踐行通知聲請人到場並聽
    取檢察官意見等程序之必要，附此敘明。
據上論斷，依刑事訴訟法第433條，裁定如主文。
中　　華　　民　　國　　110 　年　　10　　月　　18　　日
　　　　　　　　　刑事第十三庭  審判長 法　官　鍾雅蘭
　　　　　　　　　                     法  官  劉庭維
　　　　　　　　　                     法  官  郭又禎
以上正本證明與原本無異。
本裁定不得抗告。
                                       書記官  殷玉芬 
中　　華　　民　　國　　110 　年　　10　　月　　19　　日